臺中高等行政法院裁定
111年度簡上再字第11號
聲  請  人  呂鄭瓊珠                                    

訴訟代理人  蔡至泰  會計師
相  對  人  財政部中區國稅局

代  表  人  吳蓮英              
上列當事人間綜合所得稅事件，對於中華民國111年5月10日本院
111年度簡上再字第6號裁定聲請再審，本院裁定如下：
    主  文
再審之聲請駁回。
再審訴訟費用由聲請人負擔。
    理  由
一、按行政訴訟法第236條之2第4項規定：「簡易訴訟程序之抗
    告、再審及重新審理，分別準用第四編至第六編規定。」第
    275條第1項規定：「再審之訴專屬為判決之原行政法院管轄
    。」第283條規定：「裁定已經確定，而有第273條之情形者
    ，得準用本編之規定，聲請再審。」本件聲請人就民國111
    年5月10日本院111年度簡上再字第6號裁定（下稱原確定裁
    定）聲請再審，依上開規定，應專屬於本院管轄。
二、次按行政訴訟法第277條第1項第4款規定：「再審之訴，應
    以訴狀表明下列各款事項，並添具確定終局判決繕本，提出
    於管轄行政法院為之：……四、再審理由及關於再審理由並遵
    守不變期間之證據。」聲請人聲請再審，應依同法第236條
    之2第4項準用第283條、第277條第1項第4款規定表明再審理
    由，此為必須具備之程式。所謂表明再審理由，必須指明確
    定裁定，有如何合於再審理由之具體情事，始為相當。倘再
    審聲請人就確定裁定聲請再審，僅泛言有何條款之再審事由
    ，而無具體情事；或僅指明所聲請再審之裁定前各程序所為
    裁判，有如何再審事由，而未指明其所聲請再審之裁定有合
    於再審之事由者，均難謂已表明再審事由，其再審之聲請，
    即屬不合法，法院無庸命其補正，得逕以裁定駁回之。
三、聲請人前因民國100年度綜合所得稅事件，不服臺灣臺中地
    方法院（下稱臺中地院）行政訴訟庭107年度稅簡字第17號
    判決，提起上訴，經本院108年度簡上字第30號判決駁回上
    訴確定在案。聲請人仍不服，提起再審之訴，經本院109年
    度簡上再字第3號判決及臺中地院109年度稅簡再字第1號判
    決駁回。聲請人對臺中地院109年度稅簡再字第1號判決仍表
    不服，提起上訴，經本院109年度簡上字第35號裁定駁回。
    聲請人仍不服，聲請再審，經本院110年度簡上再字第5號裁
    定駁回。聲請人並曾先後多次聲請再審，分別經本院以110
    年度簡上再字第11號、111年度簡上再字第1號、111年度簡
    上再字第6號裁定駁回（下稱原確定裁定）。聲請人猶未甘
    服，主張本院原確定裁定有行政訴訟法第273條第1項第1款
    、第13款及第14款所定事由，對之聲請再審。
四、聲請人聲請意旨略以：
(一)雖108年7月4日大法庭新制實施後，判例效力等同裁判，然
    因本案原審判決日為108年6月20日，尚在新制實施之前，故
    與本案相關之救濟程序與審理，其所引用之判例應仍維持判
    例之效力，亦即於聲請人對本案提出救濟期間，裁判違背判
    例者，其適用法規仍屬錯誤，核先敘明。
(二)「有下列各款情形之一者，得以再審之訴對於確定終局判決
    聲明不服。……一、適用法規顯有錯誤。……十三、當事人發現
    未經斟酌之證物或得使用該證物。但以如經斟酌可受較有利
    益之裁判為限。十四、原判決就足以影響於判決之重要證物
    漏未斟酌。」行政訴訟法第273條定有明文，係再審提起之
    法定要件，另同法第1條之「行政訴訟以保障人民權益，確
    保國家行政權之合法行使，增進司法功能為宗旨。」則揭示
    司法審判於行政訴訟案件中應盡之功能及其存在之目的。又
    同法第4條之「人民因中央或地方機關之違法行政處分，認
    為損害其權利或法律上之利益，……得向行政法院提起撤銷訴
    訟。逾越權限或濫用權力之行政處分，以違法論。」則指明
    行政機關逾越權限或濫用權力以違法論，亦即逾越權限或濫
    用權力並非依法行政，行政法院應以判決加以導正，以確保
    國家行政權之合法行使。
(三)因原審判決未依其所取得證據依法判決，另歷次相關裁定結
    果亦違背法令及判例，背離行政訴訟法之立法宗旨，故均屬
    適用法規顯有錯誤。聲請人在30日之不變期間內，依行政訴
    訟法第236條之2第4項、第275條第1項及第283條準用第273
    條規定，對原確定裁定聲請再審，並聲明：1.原確定裁定及
    判決（前述再審裁定及歷審關於駁回聲請人請求撤銷訴願決
    定及原處分關於核定聲請人系爭財產交易所得超過190,060
    元部分之訴暨命負擔該部分訴訟費用之判決）均廢棄。2.訴
    願決定及原處分關於核定聲請人系爭財產交易所得超過190,
    060元部分均撤銷。3.起訴費用、再審費用及前審費用均由
    相對人負擔。
五、相對人則以： 
(一)本件聲請人之再審理由仍執與訴訟及上訴意旨雷同且經原審
    、上訴判決所不採之陳詞，指摘原審判決及再審裁定有適用
    法規顯有錯誤之情形，就原確定裁定其再審聲請不合法予以
    駁回，究有如何合於行政訴訟法第273條第1項第1款、第13
    款及第14款之具體情事，並未具體敘明。其再審之聲請自非
    合法。聲請人徒憑其主觀見解指摘再審裁定適用法規顯有錯
    誤，顯無再審之理由，請予駁回。
(二)聲明：再審之聲請駁回。
六、本件聲請人雖以本院原確定裁定有行政訴訟法第236條之2第
    4項準用第283條、第273條第1項第1款、第13款、第14款之
    再審事由，聲請再審，經核其行政訴訟聲請再審之訴狀內表
    明之再審理由，對於原確定裁定以其前次聲請再審不合法（
    未具體表明前確定裁定究竟有如何合於不適用法規或適用不
    當、或有行政訴訟法第236條之2第3項準用第243條第2項所
    列各款之情形），而駁回再審聲請，究有如何合於行政訴訟
    法第273條第1項第1款、第13款、第14款所定再審事由之具
    體情事，均未據敘明，依上開規定及說明，所為再審之聲請
    ，即屬不合法，應予駁回。
七、結論：本件聲請為不合法，應予駁回。
中　　華　　民　　國　　111 　年　　8 　　月　　18　　日
            臺中高等行政法院第二庭
                        審判長法官  劉錫賢
                              法官  陳文燦
                              法官  楊蕙芬
以上正本證明與原本無異。
本裁定不得抗告。
中　　華　　民　　國　　111 　年　　8 　　月　　18　　日
                              書記官　林昱妏